臺灣臺南地方法院民事判決　　　　　　　 100年度婚字第29號
原　　　告　王勤香
訴訟代理人　李玲玲律師
被　　　告　鄭祖泉
上列當事人間請求離婚事件，經本院於民國100年12月19日言詞
辯論終結，判決如下：
    主      文
准原告與被告離婚。
訴訟費用由被告負擔。
    事實及理由
壹、程序方面：
一、按臺灣地區人民與大陸地區人民間之民事事件，除本條例另
    有規定外，適用臺灣地區之法律；判決離婚之事由，依臺灣
    地區之法律，臺灣地區與大陸地區人民關係條例第41條第1
    項、第52條第2項分別定有明文。查原告係臺灣人民，被告
    則為大陸人民，有原告所提戶籍謄本附卷可稽，則本件離婚
    事件自應適用我國法律，先此敘明。
二、又被告經合法通知，未於言詞辯論期日到場，核無民事訴訟
    法第386條所列各款情形，爰依原告聲請由其一造辯論而為
    判決。
貳、實體方面：
一、原告主張：兩造於民國91年12月9日在中國福建省福州市登
    記結婚，並經福建省福州市公證處於91年12月10日為公證，
    被告婚後於92年間曾來臺依親居留半年，期滿後即返回大陸
    ，嗣原告於93年間兩度向內政部入出國及移民署申請被告來
    臺依親，惟兩次申請均遭駁回，致被告無法來臺；兩造分隔
    兩地，初期雖仍有書信、電話之往來，然原告自95年開始無
    法聯絡上被告，迄今已逾五年，被告斷絕音訊，對原告不聞
    不問，兩造長期以來空有夫妻之名，而無夫妻之實，兩造婚
    姻已生難以維持之重大事由，且該事由應係歸責於被告，原
    告爰依民法第1052條第1項第5款及同條第2項之規定，提起
    本件訴訟，並聲明：如主文所示。
二、被告未於言詞辯論期日到場，亦未提出書狀作何聲明或陳述
    。
三、得心證之理由：
  (一)原告主張兩造於91年12月9日結婚，婚姻關係現仍存續中之
    事實，業據提出戶籍謄本、結婚公證書各1件附卷供參，且
    經本院向臺南縣白河鎮戶政事務所調閱兩造結婚登記資料，
    經該所檢附兩造之結婚登記申請書、及經中華人民共和國福
    建省福州市公證處公證，並經財團法人海峽交流基金會證明
    之結婚公證書在卷足憑，此一事實堪以認定。
  (二)原告次主張被告婚後於92年間曾來臺依親居留半年，期滿後
    即返回大陸，嗣伊於93年間兩度申請被告來臺依親，惟均遭
    駁回，致被告無法來臺，伊自95年開始無法聯絡上被告，迄
    今已逾五年之事實，此據證人吳東茂到庭證以：「(兩造結
    婚多久？)我不知道，但之前我住在原告家時，原告有要我
    幫他去機場接被告，之後我就沒有看過被告，我有問原告，
    原告說被告回去大陸，就沒有再返台，後來我還有問原告，
    為何都沒有看到被告，原告跟我說，被告時間到了，就沒有
    再過來，至於其他細節我就不清楚，我只看過被告一次。(
    是否知道，原告打電話都找不到被告的人？)知道，我還知
    道原告之前在高雄被告入境時接受面談，有很多問題，原告
    都不知道怎麼回答，所以被告就無法入境。」等語；再依本
    院向內政部入出國及移民署調閱被告之入出境資料所示，被
    告婚後於92年3月1日入境，嗣於92年9月1日出境，此後即再
    無出入境資料，且據該署函覆以：「二．．．另分別於93年
    2月3日申請探親案不准(因面談未通過)、93年6月24日申請
    團聚案不准(因逾期未補件)。」有內政部入出國及移民署
    100年1月5日移署資處永字第0990193058號函在卷可按；綜
    上事證，堪信原告之主張為真實。
  (三)按夫妻之一方以惡意遺棄他方在繼續狀態中者，他方得向法
    院請求離婚，民法第1052條第1項第5款定有明文；又所謂以
    惡意遺棄他方，不僅須有違背同居義務之客觀事實，並須有
    拒絕同居之主觀情事，始為相當（最高法院85年度台上字第
    572號判決意旨參照)。經查，被告婚後曾於92年3月1日來臺
    依親半年，於同年9月1日出境後，嗣於93年間兩度申請來臺
    團聚，惟因面談未通過而遭拒絕入境，故被告雖長期未來台
    與原告同居，然究其原因，乃係肇因於被告未獲准許入境所
    致，尚非被告拒不履行同居義務，自難認被告有拒絕與原告
    同居之主觀情事，參諸上開說明，即與民法第1052條第1項
    第5款「夫妻之一方以惡意遺棄他方在繼續狀態中」之規定
    要件不符，是原告主張依民法第1052條第1項第5款規定，請
    求判決離婚，即有未合，不應准許。
  (四)再按婚姻乃一男一女之兩性結合，以組織家庭，共同生活為
    目的，故有足以破壞共同生活或難以維持共同生活之情事發
    生，允宜許其離婚以消滅婚姻關係。74年6月3日修正公布之
    民法親屬編，就裁判離婚之原因，為應實際需要，參考各國
    立法例，增設民法第1052條第2項，明定有同條第1項以外重
    大事由，難以維持婚姻者，亦得請求離婚。是夫妻間發生足
    使婚姻難以維持之重大事由者，雖不符合該條第1項所列各
    款情形，亦無不准依該條第2項訴請離婚之理。而是否有難
    以維持婚姻之重大事由，應斟酌破壞夫妻共同生活之具體情
    事，是否客觀上達於動搖夫妻之共同生活，致婚姻已生破綻
    而無回復之希望，且客觀上任何人倘處於同一境況，均將喪
    失維持婚姻意欲之程度判斷之，是若對家庭生活之美滿幸福
    有妨礙之情形，即得認其與此之所謂難以維持婚姻之重大事
    由相當，應允許其離婚以消滅婚姻關係。查兩造於91年12月
    9日結婚，被告婚後曾於92年3月1日來臺與原告同住，嗣於
    92年9月1日出境後，於93年間兩度申請來臺均遭駁回，此後
    即未再入境，可見兩造結婚雖逾九年，實際相處時間不過半
    年，則在兩造長久分離之情形下，本即難以培養深厚之感情
    基礎；而兩造長久分離，客觀上足以動搖本已脆弱之感情，
    更與結婚之目的在營夫妻共同永久生活為目的之本質有違，
    足認兩造婚姻之誠摯、互相扶持基礎已嚴重動搖，而有足以
    破壞共同生活或難以維持共同生活之情事發生，兩造之婚姻
    生活，已無其實，主觀上實難強求原告繼續維持此種空有其
    名之婚姻，客觀上亦難期任何人處於原告之情形，均能繼續
    忍受此種婚姻，且其事由尚難認應歸責於原告，從而原告依
    民法第1052條第2項規定訴請離婚，於法自無不合，應予准
    許。
四、據上論結，本件原告之訴為有理由，依民事訴訟法第385條
    第1項前段、第78條，判決如主文。
中    華    民    國    100    年    12    月    30   日
                  家事法庭     法  官  林富郎
以上正本係照原本作成。
如對本判決上訴，須於收受判決正本送達後20日內向本院提出上
訴狀，並繳納上訴費及附具繕本。
中    華    民    國    100    年    12    月    30   日
                               書記官  劉毓如